臺灣高等法院民事裁定　　　　　　　　　100年度非抗字第7號
再　抗告人　廖淑女
代　理　人　張運才律師
上列再抗告人因與相對人張麗莉間票款執行事件，對於中華民國
99年11月12日臺灣臺北地方法院99年度抗字第225 號所為裁定，
提起再抗告，本院裁定如下：
    主  文
原裁定廢棄。
    理  由
一、本件相對人主張其執有再抗告人簽發如附表所示之本票11紙
    ，並免除作成拒絕證書 (下稱系爭本票)， 經其於民國 (下
    同)96年9月30日提示未獲付款，依票據法第123條規定， 於
    99年10月6 日向原法院聲請裁定許可強制執行等語。原法院
    以99年度司票字第10522 號裁定許可，再抗告人收受裁定後
    ，向原法院提起抗告，主張抗告理由為相對人之票款給付請
    求權已罹於票據法第22條第1項規定之3年時效而消滅，相對
    人不得聲請裁定許可本票強制執行等語。原法院以99年度抗
    字第225 號裁定駁回抗告，其論據略以：再抗告人雖提出票
    據之時效抗辯，惟消滅時效完成後之效力，係採抗辯權發生
    主義，債權於時效完成後，僅債務人於債權人請求時得拒絕
    給付而已，其債權本身仍然存在，此種拒絕給付之抗辯權，
    屬於實體法律關係之抗辯，尚非法院於非訟程序中所得審酌
    云云。
二、按執票人依票據法第123 條規定向本票發票人行使追索權時
    ，聲請法院裁定對發票人之財產強制執行者，其性質與非訟
    事件無殊，法院應就本票形式上之要件是否具備予以審查 (
    最高法院94年度台抗字第308號裁定意旨參照)。次按對本票
    發票人行使票據上之權利，自到期日起算，3 年間不行使，
    因時效而消滅，同法第22條第1項定有明文。而依民法第144
    條第1 項規定，本票發票人於執票人之票款請求權時效完成
    後，得拒絕給付。另，「本票執票人，依票據法第123 條規
    定，聲請法院裁定許可對發票人強制執行，係屬非訟事件，
    此項聲請之裁定，及抗告法院之裁定，僅依非訟事件程序，
    以審查強制執行許可與否，並無確定實體上法律關係存否之
    效力，如發票人就票據債務之存否有爭執時，應由發票人提
    起確認之訴，以資解決」，固有最高法院57年台抗字第76號
    判例可參，惟本票執票人持本票聲請法院裁定准予強制執行
    之非訟程序中，發票人抗辯票款請求權時效已消滅之情形，
    如從本票外觀即足以認定有此事實存在，且發票人無爭執者
    ，法院仍應就此時效抗辯有無理由加以審查，俾合於非訟事
    件之形式審查原則。
三、經查，系爭本票記載到期日分別為84年10月12日、86年6 月
    30日、86年9月30日、 86年10月31日、86年11月30日、86年
    12月31日、87年1月31日、 87年2月28日、87年3月31日、87
    年4月30日、87年5月31日 (見原法院99年度司票字第10522
    號卷第4-7頁)， 而相對人於99年10月6日始聲請裁定許可強
    制執行，已於聲請狀上記載其係於「96年9月30日」 提示系
    爭本票 (見同上卷第1頁)，外觀上即足以認為相對人之請求
    權行使已罹於3 年消滅時效，再抗告人復於提起抗告時為時
    效完成之抗辯，相對人於99年10月29日收受抗告狀繕本後(
    送達回執見原法院99年度抗字第225號卷第6頁)， 亦未具狀
    為爭執之意思表示，原法院即應審酌再抗告人所為時效完成
    之抗辯，據以認定相對人聲請法院就系爭本票裁定准予強制
    執行，是否具備形式要件。原法院未見及此，遽以再抗告人
    之時效抗辯屬於實體爭執，於非訟程序不得審究為由，駁回
    再抗告人之抗告，其適用法規顯有錯誤。
四、綜上，原裁定適用法規顯有錯誤，再抗告人指摘原裁定不當
    ，求予廢棄，為有理由。
五、據上論結，本件再抗告為有理由，爰裁定如主文。
中    華    民    國   100    年    1     月    28    日
                    民事第十五庭
                        審判長法  官  林恩山
                              法  官  陳雅玲
                              法  官  黃國忠
正本係照原本作成。
不得抗告。
中    華    民    國   100    年    2     月    8     日
                              書記官  陳明俐
┌────────────────────────────┐
│附表：                                                  │
├──┬────┬─────────┬────┬─────┤
│編號│發 票 日│ 票面金額 (新臺幣)│到 期 日│ 票據號碼 │
├──┼────┼─────────┼────┼─────┤
│  1 │ 10.12. │            80萬元│ 10.12. │  058583  │
├──┼────┼─────────┼────┼─────┤
│  2 │ 1.13. │           105萬元│ 6. │  191531  │
├──┼────┼─────────┼────┼─────┤
│  3 │ 1.13. │            15萬元│ 9. │  191539  │
├──┼────┼─────────┼────┼─────┤
│  4 │ 1.13. │            15萬元│ 10. │  191538  │
├──┼────┼─────────┼────┼─────┤
│  5 │ 1.13. │            15萬元│ 11. │  191537  │
├──┼────┼─────────┼────┼─────┤
│  6 │ 1.13. │           105萬元│ 12. │  191529  │
├──┼────┼─────────┼────┼─────┤
│  7 │ 1.13. │            15萬元│ 1. │  191536  │
├──┼────┼─────────┼────┼─────┤
│  8 │ 1.13. │            15萬元│ 2. │  191535  │
├──┼────┼─────────┼────┼─────┤
│  9 │ 1.13. │            15萬元│ 3. │  191534  │
├──┼────┼─────────┼────┼─────┤
│ 10 │ 1.13. │            15萬元│ 4. │  191533  │
├──┼────┼─────────┼────┼─────┤
│ 11 │ 1.13. │           105萬元│ 5. │  191546  │
└──┴────┴─────────┴────┴─────┘